【裁判字號】    97,訴,796
【裁判日期】    971001
【裁判案由】    違反槍砲彈藥刀械管制條例
【裁判全文】
臺灣臺北地方法院刑事判決               97年度訴字第796號
公  訴  人  臺灣臺北地方法院檢察署檢察官
被      告  甲○○
                    （現另案於臺灣臺北看守所羈押中）
指定辯護人  本院公設辯護人  乙○○
上列被告因違反槍砲彈藥刀械管制條例案件，經檢察官提起公訴
（九十六年度偵字第二五三七八號），本院判決如下：
    主  文
甲○○未經許可持有可發射子彈具有殺傷力之改造手槍，處有期
徒刑年貳月，併科罰金新臺幣萬元，罰金如易服勞役，以新
臺幣壹仟元折算壹日。扣案仿BERETTA廠M9型半自動手槍壹把（
槍枝管制編號0000000000號，含彈匣壹個）、仿BERETTA廠84型
半自動手槍半成品壹把（槍枝管制編號0000000000號）內土造金
屬槍機壹支均沒收。
    事  實
一、甲○○明知具殺傷力之改造手槍、子彈及槍砲之主要組成零
    件均屬管制物品，非經中央主管機關許可不得持有，竟基於
    持有具有殺傷力之改造手槍、子彈及槍砲之主要組成零件之
    犯意，於民國九十六年八月間，在臺北市中山區某處，向真
    實年籍姓名不詳綽號「風箏」之成年男子，以新臺幣（下同
    ）一萬五千元之代價購得具殺傷力之改造仿BERETTA廠M9型
    半自動手槍一把（槍枝管制編號0000000000號，含彈匣一個
    ），及由金屬彈殼組合直徑9.0±0.5MM之金屬彈頭而成之非
    制式子彈四顆（均經採樣試射完畢）後而持有，並於不詳時
    間至臺北市中山區○○○路286號「華山玩具手槍行」購買
    換裝屬於內政部公告槍砲主要組成零件之土造金屬槍機而成
    ，無法發射彈丸、不具殺傷力之仿BERETTA廠84型半自動手
    槍半成品一把（槍枝管制編號0000000000號）而持有之。嗣
    其於九十六年十二月四日凌晨四時九分許，因處理其姐曾伊
    瑩遭人恐嚇之事，攜帶前揭具殺傷力之仿BERETTA廠M9型半
    自動手槍一把（內含彈匣一個及具殺傷力之非制式子彈四顆
    ）防身時，經警行經臺北市中山區○○○路427號全家便利
    商店時（起訴書誤載為臺北市中山區○○○路○段59巷21號
    5 樓之1），發現其形跡可疑，前往盤查，甲○○隨即將前
    揭手槍及子彈藏放全家便利商店櫃檯內，當場為警查獲，並
    扣得前揭仿BERETTA廠M9型半自動手槍一把（含彈匣一個）
    、非制式子彈四顆（起訴書誤載為五顆，並誤載其中一顆不
    具殺傷力）。後經其姐曾伊瑩於當日凌晨前往警局探視甲○
    ○時，向員警供稱渠位於臺北市中山區○○○路○段59巷21
    號5樓之1（起訴書誤載為臺北市○○街125巷39號4樓）住處
    尚有其他違禁物，警方於獲得曾伊瑩及甲○○同意後，即於
    當日凌晨五時五十分許前往前揭處所搜索，復扣得換裝槍砲
    主要組成零件之土造金屬槍機而成，不具殺傷力之仿BERETT
    A廠84型半自動手槍一把（槍枝管制編號0000000000號），
    及均不具殺傷力，亦非槍砲主要組成零件之仿FN廠1910型半
    自動手槍半成品一把（槍枝管制編號0000000000號）、改造
    子彈半成品八顆、由金屬彈殼組合直徑9.0mm金屬彈頭而成
    之非制式子彈一顆、非制式金屬彈殼五顆、底火七十七顆、
    子彈火藥二包、改造槍管一支等物，始查知上情。
二、案經臺北市政府警察局中山分局報告臺灣臺北地方法院檢察
    署檢察官偵查起訴。
    理  由
一、前揭犯罪事實，業據被告甲○○於本院審理時坦承不諱，核
    與證人即被告胞姐曾伊瑩於警詢及偵查中所證：被告隨身攜
    帶改造手槍及子彈，係為防身之用，而其至派出所探望被告
    時，經警詢問其與臺北市中山區○○○路○段59巷21號5樓之
    1住處尚有何不法物品時，其即自行向警方坦承被告尚有改
    造手槍、子彈之半成品及主要組成零件，並攜同警員前往查
    獲等情，及證人許家慈於警詢中證稱：於案發當日曾親眼目
    睹被告將槍枝藏放於全家便利商店櫃檯內，而遭警查獲等語
    均相符合。而扣案之改造手槍一把（槍枝管制編號00000000
    00，含彈匣一個）、金屬彈殼組合直徑9.0±0.5mm之金屬彈
    頭而成之非制式子彈四顆（係放置於前揭改造手槍彈匣內，
    於全家便利商店內查獲）、金屬彈殼組合直徑9.0mm金屬彈
    頭而成之非制式子彈一顆（係於臺北市○○區○段59巷21號5
    樓之1查獲）、改造手槍半成品二把（槍枝管制編號第00000
    00000號、第0000000000號）、改造子彈半成品八顆、底火
    一包、改造槍管一支經送鑑定之結果，其中送鑑手槍一把（
    槍枝管制編號0000000000號），認係改造手槍，由仿BERETT
    A廠M9型半自動手槍製造之槍枝，換裝土造金屬槍管而成，
    擊發功能正常，可供擊發適用子彈使用，認具殺傷力；送鑑
    子彈五顆，其中四顆認均係非制式子彈，由金屬彈殼組合直
    徑9.0±0.5mm金屬彈頭而成，彈底具撞擊痕跡，均經試射，
    均可擊發，認均具殺傷力，其中一顆，認係非制式子彈，由
    金屬彈殼組合直徑9.0mm金屬彈頭而成，經試射，無法擊發
    ，認不具殺傷力；另送鑑改造手槍半成品二把（槍枝管制編
    號分別為0000000000號、000000000號）、子彈半成品八顆
    雖經鑑定之結果均不具有殺傷力，惟其中槍枝管制編號0000
    00000號改造手槍半成品一把，其所換裝之土造金屬槍機，
    認屬於內政部八十六年十一月二十四日台內警字第867068
    3號公告之槍砲主要組成零件，其餘送鑑物（底火帽及金屬
    槍管）認均非屬槍砲、彈藥之主要組成零件等情，分別有內
    政部警政署刑事警察局九十七年一月三日刑鑑字第09601853
    90號、九十七年八月十四日刑鑑字第0970105819號槍彈鑑定
    書，及內政部九十七年八月二十二日內授警字第0970871204
    號函附卷可稽。辯護人雖就前揭鑑定之結果，認鑑定機關內
    政部警政署刑事警察局就扣案改造手槍一把（槍枝管制編號
    0000000000號），係以性能檢驗法所為，並無實際試射，不
    宜據以認定即有殺傷力云云。然內政部警政署刑事警察局係
    國內鑑定槍砲、彈藥是否具有殺傷力之專門機關，其以性能
    檢驗法之方式所鑑定前揭改造手槍之擊發功能正常，可供擊
    發適用子彈使用，因而認定具有殺傷力一節，自有一定之公
    信力可供檢驗外，再輔以前揭改造手槍遭查獲當時，經受有
    內政部警政署專業訓練，且已承辦槍之初步檢視共四十二件
    七十四枝之臺北市政府警察局刑事鑑識中心警務員黃壬鍵初
    步檢視之結果，認該槍大部結構完整、槍管通暢、槍枝經以
    黏土試射之結果，擊發機構確可發揮作用等情，有臺北市政
    府警察局槍枝初步檢視報告表一份及槍枝初步檢視照片六張
    在卷可參，則該改造手槍係具有殺傷力一節，應屬無疑，辯
    護人空言辯稱該扣案改造手槍未經試射，不足以認定有無殺
    傷力，而請求將扣案改造手槍及子彈送法務部調查局鑑定有
    無殺傷力云云，應屬無據，不予准許。是被告前揭自白核與
    事實相符，應堪信為真正。
二、而被告於本院審理時雖曾改稱：扣案具殺傷力之改造手槍一
    把及子彈四顆均係綽號「風箏」之成年男子寄藏於其臺北市
    ○○街125巷39號4樓住處云云。然被告前揭所辯除未舉證以
    實其說外，且前揭具殺傷力之改造手槍一把、子彈四顆及不
    具殺傷力之子彈一顆，均係被告於九十六年八月剛退伍時，
    在其位於臺北市○○街家中樓下以一萬五千元之代價向綽號
    「風箏」之成年男子所購買一節，業據被告於九十六年十二
    月四日檢察官偵訊及同年月五日本院九十六年度聲羈字第五
    五０號訊問時供述明確，又以被告自承其於案發當日係因其
    姊曾伊瑩遭案外人馬中原恐嚇一事，因而自臺北市○○街12
    5巷39號4樓家中持槍前往其姊位於臺北市中山區○○○路○
    段59巷21號5樓之1住處以為自保，並於持槍下樓欲與馬中原
    理論順便返家時，始遭警查獲等情以觀，可知被告應係基於
    自己所占有管領之意以持有、使用前揭具殺傷力之改造手槍
    及子彈，而無為他人占有管領之受寄代藏之意，是其所辯為
    警所查獲之扣案改造手槍一把、子彈五顆均係綽號「風箏」
    之成年男子所寄放云云，應不足採。
三、至公訴人於本院審理時指稱：扣案黑色火藥二包、改造手槍
    半成品二把之彈匣各一個及改造槍管一支，依法院相關判決
    均認屬槍枝及彈藥之主要組成零件，是被告就前揭扣案物，
    亦涉犯槍砲彈藥刀械管制條例第十三條第四項之罪云云。然
    查：
  (一)按槍砲彈藥主要組成零件種類，由中央主管機關公告之，槍
    砲彈藥刀械管制條例第四條第三項定有明文。又槍砲彈藥刀
    械管制條例第四條第一項第一款、第二款所規定之槍砲、彈
    藥，均包括其主要組成零件；但無法供組成槍砲、彈藥之用
    者，不在此限，同條第二項亦已明訂。是以槍砲彈藥刀械管
    制條例第四條所規定之槍砲、彈藥主要組成零件，非僅以該
    主要組成零件是否符合中央主管機關公告之零件種類為其認
    定之主要依據，尚須該主要組成零件得以供組成槍砲、彈藥
    之用為其前提要件。而本件扣案之改造手槍半成品二把（槍
    枝管制編號分別為0000000000號、000000000號）及改造槍
    管一支，其改造手槍半成品部分雖大都具有槍機、槍管及彈
    匣，而均符合內政部八十六年十一月二十四日台內警字第
    8670683號公告之槍砲主要組成零件之內容，然前揭改造手
    槍半成品二把及槍管一支經送內政部參考該部警政署刑事警
    察局九十七年一月三日刑鑑字第0960185390號、九十七年八
    月十四日刑鑑字第0970105819號槍彈鑑定書為認定之結果，
    認僅有槍枝管制編號0000000000號改造手槍半成品一把所換
    裝之土造金屬槍機，屬於該部前揭公告之槍砲主要組成零件
    ，其餘送鑑物認均非屬槍砲、彈藥之主要組成零件一節，有
    卷附該部九十七年八月二十二日內授警字第0970871204號函
    可按，顯見除前揭扣案槍枝管制編號0000000000號改造手槍
    半成品之土造金屬槍機外，其餘扣案物則因無法供組成槍砲
    、彈藥之用而不屬於內政部前揭公告之主要組成零件甚明，
    公訴意旨空言以法院以往判決，均認槍枝之彈匣、槍管部分
    亦均屬於槍砲、彈藥之主要組成零件，是被告持有前揭改造
    手槍半成品二把之彈匣，以及槍管一支，亦涉犯槍砲彈藥刀
    械管制條例第十三條第四項之罪云云，顯屬無據。
  (二)復按未經許可持有槍砲、彈藥之主要組成零件者，處以六月
    以上五年以下有期徒刑，槍砲彈藥刀械管制條例第十三條第
    四項定有明文，揆其立法意旨係為防制不法分子，利用化整
    為零方式分批持有以規避查覺及處罰，乃對於情節較輕之持
    有主要組成零件 (經中央主管機關公告者為限)行為亦明文
    增列處罰規定，是該條所規定處罰之行為應不包括未經許可
    製造或持有子彈之組成零件在內，蓋依中央主管機關內政部
    於八十六年十一月二十四日以台內警字第8670683號公告
    關於彈藥之主要組成零件，則僅就該條例第四條第一項第二
    款彈藥中之炸彈及爆裂物之主要組成零件種類加以公告，至
    於其他各式槍砲所使用之砲彈、子彈之主要組成零件種類則
    未公告，顯係為避免刑度失衡而有意省略，否則如謂未經許
    可而持有子彈之主要組成零件行為，亦分別構成未經許可持
    有彈藥之主要組成零件罪，則依同條例第十三條第四項之規
    定，其法定刑為六月以上五年以下有期徒刑，反較情節較重
    之未經許可持有子彈罪，依同條例第十二條第四項之規定，
    其法定刑為五年以下有期徒刑為重，法律適用顯失輕重。本
    件扣案黑色火藥二包係被告自臺北市中山區○○○路286 號
    「華山玩具手槍行」所購得，預備供自己改造子彈使用，業
    經被告於警詢中供述明確，且係於案發當日與改造手槍及子
    彈半成品、改造槍管半成品及各式研磨工具等物品一併遭經
    查獲而扣案，自非用以製作炸彈及爆裂物，而不屬於內政部
    前揭公告中之槍砲或彈藥主要組成零件甚明，則公訴人認扣
    案黑色火藥二包係屬彈藥之主要組成零件云云，亦屬無據，
    附此敘明。
四、是本件事證明確，被告持有具殺傷力之改造手槍、子彈及槍
    砲主要組成零件之犯行，洵堪認定，應予依法論科。
五、核被告所為，係犯槍砲彈藥刀械管制條例第八條第四項之未
    經許可持有具殺傷力之改造手槍罪、同條例第十二條第四項
    之未經許可持有具有殺傷力之子彈罪及同條例第十三條第四
    項之未經許可持有槍砲、彈藥主要組成零件罪。被告一持有
    行為同時持有上開具殺傷力之改造手槍、子彈及槍砲之主要
    組成零件，同時觸犯上開三罪名，為想像競合犯，依刑法第
    五十五條之規定，應從一重以槍砲彈藥刀械管制條例第八條
    第四項之未經許可持有具殺傷力之改造手槍罪處斷。公訴意
    旨雖以扣案改造手槍半成品（含彈匣）二支（不含已認定為
    槍砲主要組成零件之槍枝編號0000000000號改造手槍半成品
    之土造金屬槍機部分）、不具殺傷力之金屬彈殼組合直徑
    9.0mm 金屬彈頭而成之非制式子彈一顆、改造子彈半成品八
    顆、槍管一支、非制式金屬彈殼五顆、底火七十七顆、黑色
    火藥二包均為槍砲、彈藥主要組成零件，因認持有前揭物品
    亦涉有槍砲彈藥刀械管制條例第十三條第四項之罪云云，然
    不具殺傷力之改造子彈一顆、改造子彈半成品八顆及非制式
    金屬彈殼五顆，因均非主管機關內政部公告之槍砲主要組成
    零件外，其他扣案物品經送內政部鑑定之結果，亦認均不符
    合該部公告之主要組成零件之要件，前已敘明，惟公訴意旨
    認此部分與前揭有罪部分有想像競合犯之裁判上一罪關係，
    是爰不另為無罪之諭知。爰審酌被告值此槍彈氾濫之際，猶
    非法持有手槍、子彈，所為對社會治安造成危險，惟其持有
    之槍、彈數量甚少，亦尚未有其他實害行為，且犯後已坦承
    大部分犯行，態度良好，公訴人求刑有期徒刑三年六月，併
    科罰金六萬元尚屬過高等一切情狀，量處如主文所示之刑，
    並就罰金刑部分諭知易服勞役之折算標準。
六、扣案改造手槍一把（槍枝管制編號0000000000號，含彈匣一
    個），經鑑定結果，認可發射子彈具有殺傷力，另扣案改造
    手槍半成品一把（槍枝管制編號0000000000號）內之土造金
    屬槍機一支為內政部公告之槍砲主要組成零件，依槍砲彈藥
    刀械管制條例第四條第二項及第五條規定，非經許可不得持
    有，均係違禁物，均應依刑法第三十八條第一項第一款規定
    宣告沒收。至扣案之非制式子彈五顆，經送內政部警政署刑
    事警察局鑑定結果，其中直徑9.0±0.5mm之改造子彈，雖認
    均具有殺傷力，但既經試涉完罄，其經射擊後之彈頭及彈殼
    ，與另一直徑9.0mm不具殺傷力之改造子彈一顆，因均非違
    禁物，自無庸諭知沒收。另扣案之改造手槍半成品二把（槍
    枝管制編號0000000000號、0000000000號，均含彈匣一個，
    但不包含0000000000號改造手槍半成品之土造金屬槍機一支
    ）、改造槍管一支及底火一包（77顆）、黑色火藥二包、非
    制式金屬彈殼五顆，因均非違禁物，亦非供犯罪所用或所得
    之物，亦無諭知沒收之必要。
據上論斷，應依刑事訴訟法第二百九十九條第一項前段，槍砲彈
藥刀械管制條例第八條第四項、第十二條第四項、第十三條第四
項，刑法第十一條前段、第五十五條、第四十二條第三項前段、
第三十八條第一項第一款，判決如主文。
本案經檢察官李彥霖到庭執行職務。
中    華    民    國    97    年    10    月    1     日
              臺灣臺北地方法院刑事第十七庭
                        審判長法  官  劉煌基
                              法  官  賴淑美
                              法  官  劉秀君
上正本證明與原本無異。
如不服本判決，應於判決送達後10日內向本院提出上訴狀 (應抄
附繕本)。
                              書記官  吳俊龍
中    華    民    國    97    年    10    月    1     日
附錄本案論罪科刑法條全文：
槍砲彈藥刀械管制條例第8條
未經許可，製造、販賣或運輸鋼筆槍、瓦斯槍、麻醉槍、獵槍、
空氣槍或第4條第1項第1款所定其他可發射金屬或子彈具有殺傷
力之各式槍砲者，處無期徒刑或5年以上有期徒刑，併科新臺幣1
千萬元以下罰金。
未經許可，轉讓、出租或出借前項所列槍枝者，處 5 年以上有期
徒刑，併科新臺幣 1 千萬元以下罰金。
意圖供自己或他人犯罪之用，而犯前二項之罪者，處無期徒刑或
7 年以上有期徒刑，併科新臺幣 1 千萬元以下罰金。
未經許可，持有、寄藏或意圖販賣而陳列第 1 項所列槍枝者，處
3年以上10年以下有期徒刑，併科新臺幣700萬元以下罰金。
第 1 項至第 3 項之未遂犯罰之。
槍砲彈藥刀械管制條例第12條
未經許可，製造、販賣或運輸子彈者，處 1 年以上 7 年以下有
期徒刑，併科新台幣 500 萬元以下罰金。
未經許可，轉讓、出租或出借子彈者，處 6 月以上 5 年以下有
期徒刑，併科新台幣 300 萬元以下罰金。
意圖供自己或他人犯罪之用，而犯前二項之罪者，處 3 年以上
10 年以下有期徒刑，併科新台幣 700 萬元以下罰金。
未經許可，持有、寄藏或意圖販賣而陳列子彈者，處 5 年以下有
期徒刑，併科新台幣 300 萬元以下罰金。
第 1 項至第 3 項之未遂犯罰之。
槍砲彈藥刀械管制條例第13條
未經許可，製造、販賣或運輸槍砲、彈藥之主要組成零件者，處
三年以上十年以下有期徒刑，併科新台幣七百萬元以下罰金。
未經許可，轉讓、出租或出借前項零件者，處一年以上七年以下
有期徒刑，併科新台幣五百萬元以下罰金。
意圖供自己或他人犯罪之用，而犯前二項之罪者，處五年以上有
期徒刑，併科新台幣一千萬元以下罰金。
未經許可，持有、寄藏或意圖販賣而陳列第一項所列零件者，處
六月以上五年以下有期徒刑，併科新台幣三百萬元以下罰金。
第一項至第三項之未遂犯罰之。


司法院資訊處製作；財團法人民間司法改革基金會備份。
